臺灣臺北地方法院民事判決　　　　　　　94年度訴字第1691號
原　　　告　丙○○
　　　　　　　　　　　　樓
訴訟代理人　盧國勳律師
複代理人　　蕭銘毅律師
被　　　告　丁○○
被　　　告　乙○○
右　一　人
訴訟代理人　林凱律師
複代理人　　戊○○
被　　　告　甲○○
上列當事人間債務不履行損害賠償等事件，本院於民國九十四年
十一月九日言詞辯論終結，判決如下：
    主  文
被告丁○○應給付原告新台幣貳佰零肆萬元，及自民國九十四年
七月五日起至清償日止，按年息百分之五計算之利息。
原告其餘之訴駁回。
訴訟費用由被告丁○○負擔二分之一，餘由原告負擔。
    事實及理由
一、原告主張其於民國87年2月14日向被告丁○○買受坐落台北
    縣永和市○○段991地號之土地及台北縣永和市○○路39巷
    19 弄12號3樓之建物（下稱系爭房地），買賣價金新台幣（
    下同）2,550,000元，雙方於不動產買賣契約書第4條第3項
    約定：「乙方（即被告丁○○）保證本買賣標的絕無任何產
    權不清及其他糾葛情事或任何他項權利之負擔與設定，如有
    上述任何事，除本約內另有訂定者外，均由乙方負完全理清
    責任，否則視同違約。」，惟原告嗣後發現系爭房地於辦理
    移轉登記前即遭被告丁○○設定2,040,000元之最高限額抵
    押權，迄今仍未塗銷，日前並接奉法院拍賣抵押物之裁定，
    經連絡被告出面解決，其始終避不見面，顯然於買賣契約簽
    訂之初，被告丁○○即有詐欺之不法所有意圖，並以謊稱買
    賣標的絕無任何產權不清及其他糾葛情事或任何他項權利之
    負擔與設定之手段，使原告陷於錯誤，而交付與市價不相當
    之價金，被告丁○○所為已成立侵權行為，另同時違反前揭
    不動產買賣契約書第4條第3項之約定，應依不動產買賣契約
    書第6條之約定，將其所收受之買賣價金2,550,000元於10日
    內加倍返還原告，以為違約之損害賠償，原告爰審酌本身對
    系爭房地裝潢、改良之費用，以及多年住居處所突遭查封拍
    賣之精神上損害，爰請求3,600,000元之違約損害賠償。又
    系爭原告與被告丁○○之買賣契約乃委由被告乙○○擔任經
    辦人，其並共同保證系爭房地上絕無任何產權不清及其他糾
    葛情事或任何他項權利之負擔與設定，然被告乙○○身為專
    業不動產從業人員，復經辦本件不動產買賣契約，自應知悉
    系爭房地設有2,040,000元之最高限額抵押權，竟與被告丁○○共同保證，欺瞞原告，致原告受到重大損害，被告乙○○上開所為於民法上與被告丁○○成立共同侵權行為，並應
    依民法第544條之規定，對原告負損害賠償之責，是被告乙○○應與被告丁○○連帶負損害賠償責任。另依原告申請調
    閱系爭房地辦理移轉過戶登記相關資料，本件係由被告甲○○代為辦理所有權移轉登記手續，則被告甲○○未告知原告
    ，未促使被告丁○○塗銷抵押權登記，民法上成立共同侵權
    行為，並應依民法第544條之規定，對原告負損害賠償責任
    ，即被告甲○○應與被告丁○○、乙○○連帶負損害賠償責
    任。爰聲明：被告應連帶給付原告3,600,000元及自起訴狀
    繕本送達翌日起迄清償日止按年息5%計算之利息等語。
二、被告丁○○辯稱：系爭房屋雖設定2,040,000元抵押權，但
    其已全部清償，其並不清楚未辦理抵押權塗銷事宜，其於售
    屋予原告之後半年，又購買一間房屋，又向板信商業銀行貸
    款2,400,000元，當時板信亦未告知尚有2,040,000元最高限
    額抵押權未塗銷等語。被告乙○○辯稱：其僅係於系爭買賣
    契約簽訂時擔任見證人，並非系爭買賣契約保證人，亦與原
    告間並無任何經辦買賣事宜之委任關係存在，更無原告所指
    與被告丁○○共同保證系爭房地絕無他項權利之負擔之情事
    ；退步言之，縱認原告於87年2月14日係受詐騙而簽約買受
    系爭不動產，原告於87年3月4日提供系爭不動產向板信銀行
    貸款1,200,000元，且於87年3月11日完成不動產所有權移轉
    及抵押權設定登記，又銀行辦理貸款應會踐行對保程序，足
    以認定原告至遲於87年3月4日即已知被告丁○○先前已設定
    最高限額抵押權，本件消滅時效自已完成等語。被告甲○○
    辯稱：其係受被告丁○○委任代辦系爭房屋之移轉登記事宜
    ，而非與原告間有委任關係，且委任範圍亦僅及於委託系爭
    房屋之移轉及設定部分，不包括塗銷其上最高限額抵押權部
    分，其亦未詐欺原告等語。
三、兩造不爭執之事實：
（一）原告於87年2月14日向被告丁○○買受坐落台北縣永和市
      ○○段991地號之土地及台北縣永和市○○路39巷19弄12
      號3樓之建物，買賣價金2,550,000元。
（二）原告嗣後發現系爭房地於辦理移轉登記前即遭被告丁○○
      設定2,040,000元之最高限額抵押權，迄今仍未塗銷。
四、經查，原告與被告丁○○就系爭房屋所訂立之買賣契約第4
    條第3項約定：「乙方（即被告丁○○）保證本買賣標的絕
    無任何產權不清及其他糾葛情事或任何他項權利之負擔與設
    定，如有上述任何事，除本約內另有訂定者外，均由乙方負
    完全理清責任，否則視同違約。」，第6條約定：「若乙方
    違約，則乙方應將其所收款項於10日內加倍退還甲方以為違
    約損害賠償」，此有原告提出之不動產買賣契約書影本乙份
    在卷可稽，而系爭不動產上有設定2,040,000元之最高限額
    抵押權，迄今仍未塗銷等情，亦有原告提出之建物登記謄本
    、土地登記謄本在卷可稽，並為被告所不爭執，是依前揭約
    定，被告丁○○應負違約之損害賠償責任。又按約定之違約
    金過高者，法院得減至相當之數額，民法第252二條定有明
    文。至於是否相當，即須依一般客觀事實，社會經濟狀況及
    當事人所受損害情形，以為斟酌之標準（最高法院79年台上
    第1915號判例可資參照），本院審酌被告丁○○雖自承其目
    前之債務為一百多萬元，惟最高限額抵押權係擔保抵押權存
    續期間內債務人現在、將來所發生之債務，而系爭不動產抵
    押權之存續期間係至116年9月19日，最高限額為2,040,000
    元，認原告請求違約之損害賠償以2,040,000元為適當，是
    原告就此範圍內之請求為有理由，逾此範圍之請求則無理由
    。
五、原告另主張被告乙○○經辦本件不動產買賣契約，被告甲○○代為辦理所有權移轉登記手續，應依民法第544條規定，
    對原告負損害賠償責任云云。惟查，被告乙○○、甲○○並
    未受委任處理系爭不動產塗銷抵押權事宜，且縱認被告乙○○受委任經辦本件不動產買賣契約簽約事宜，被告甲○○受
    委任辦理所有權移轉登記事宜，被告乙○○、呂秀蓮亦無系
    爭不動產是否塗銷抵押權之注意義務，是原告以被告乙○○
    、甲○○處理委任事務有過失，而請求損害賠償，即無理由
    。
六、原告又主張被告三人共同詐欺原告，而請求被告連帶負侵權
    行為損害賠償責任云云。經查，被告丁○○於87年3月19日
    將系爭不動產之1,700,000元貸款結清，復於87年9月7日，
    以其所有之台北縣永和市○○路39巷19弄12號1樓房地（下
    稱系爭1樓房地）設定最高限額抵押權向板信銀行貸款2,000
    ,000 元，有板信銀行放款帳戶歸戶查詢1件、板信銀行永和
    分行放款帳卡明細列印處理資料1件附於台灣板橋地方法院
    檢察署94年度偵字第3747號卷宗可參，而證人即板信銀行永
    和分行業務副理李清燦於台灣板橋地方法院檢察署到庭結證
    稱：丁○○於87年9月7日向板信銀行貸款2,300,000元（應
    為2,000,000元）之案件，是一個買賣的案件，賣方乙○○
    ，他們是因為房屋買賣所以來辦貸款，當時的擔保就是不動
    產估價調查表上的資料，土地是永和市○○段991地號，建
    物是竹林路39巷19弄12號地面層，從資料看不出來丁○○在
    板信銀行有其他的最高限額抵押權，我們是以買賣價格來做
    評比，當時他的買賣價格約有300多萬元，以7成的放款率是
    不夠的，但是他有副擔保40萬元，估價表上有寫副擔保，從
    資料上看不出來副擔保是什麼，另外也會找保證人進來等語
    （參台灣板橋地方法院檢察署94年度偵字第3747號卷宗第52
    頁至第54頁），顯見被告丁○○既係因向被告乙○○買受系
    爭1樓房地，方以系爭1樓房地設定抵押權向板信銀行貸款2,
    000,000元，而其貸款金額亦未逾系爭1樓房地當時之放款值
    合計數，則被告丁○○尚無庸以系爭不動產作為系爭貸款之
    擔保，況遍觀該筆貸款資料並未見有以系爭不動產作為貸款
    之擔保，則尚難認被告三人自始即欲以系爭不動產作為被告
    丁○○貸款擔保之意圖，被告三人既未自始預見被告丁○○
    於87年8月間再次向板信銀行借款2,000,000元時，其所提供
    之系爭1樓房地並不足以擔保該貸款，而將原告所購得之系
    爭不動產抵償該筆貸款，尚難謂被告有共同詐欺原告之行為
    ，是原告請求被告三人連帶負侵權行為之損害賠償責任，亦
    無理由。
七、從而，原告依據契約關係，請求被告丁○○給付原告2,040,
    000元，及自起訴狀繕本送達被告翌日（即94年7月5日）起
    至清償日止，按年息5%計算之利息，即無不合，應予准許。
    逾此部分之請求則無理由，應予駁回。
八、因本案事證已臻明確，兩造其餘主張陳述及所提之證據，均
    毋庸再予審酌，附此敘明。
九、結論：原告之訴為一部有理由，一部無理由，依民事訴訟法
    第79條判決如主文。
中　　華　　民　　國　　94　　年　　11　　月　　23　　日
                  民事第六庭    法　官　郭美杏
以上正本係照原本作成
如對本判決上訴，須於判決送達後20日內向本院提出上訴狀
中　　華　　民　　國　　94　　年　　11　　月　　24　　日
                    　　　　　　書記官　潘惠梅
